臺灣高等法院高雄分院刑事判決　　 96年度上更(一)字第239號
上　訴　人　甲○○
即　被　告
　　　　　　　　　　押)
選任辯護人　劉新安　律師
上列上訴人因違反毒品危害防制條例案件，不服臺灣高雄地方法
院95年度訴字第842 號中華民國96年1 月8 日第一審判決（起訴
案號：臺灣高雄地方法院檢察署94年度偵緝字第665 號），提起
上訴，經判決後，由最高法院發回更審，本院判決如下：
    主  文
原判決關於販賣第二級毒品部分撤銷。
甲○○販賣第二級毒品，未遂，累犯，處有期徒刑伍年陸月。扣
案之第二級毒品甲基安非他命貳包（驗前毛重肆點柒公克，驗後
毛重肆點陸公克），均沒收銷燬之。
    事  實
一、甲○○曾於民國88年間，因違反槍砲彈藥刀械管制條例案件
    ，經原審法院以88年度訴字第1419號分別判處有期徒刑4 月
    、8 月，應執行有期徒刑10月，嗣經本院以89年度上訴字第
    692 號駁回上訴，復經最高法院以89年度臺上字第5464號駁
    回上訴確定；復於89年間因施用毒品案件，經原審法院以89
    年度訴字第893 號分別判處有期徒刑7 月、7 月，應執行有
    期徒刑10月，經本院以89年度上訴字第1009號駁回上訴確定
    ；復於90年間因施用毒品案件，經原審法院以90年度易字第
    1867號判處有期徒刑5 月確定，上揭3 罪經移送接續執行，
    於92年7 月2 日縮短刑期假釋出監並付保護管束，於93年3
    月26日保護管束期滿，視為執行完畢，詎仍不知悔改。緣郭
    美莉於93年7 月30日下午4 時48分41秒起，以門號00000000
    00號行動電話撥打甲○○所使用之門號0000000000號行動電
    話，表示要向其購買第二級毒品甲基安非他命，詎甲○○明
    知甲基安非他命業經公告列為毒品危害防制條例第2 條第2
    項第2 款之第二級毒品，不得非法持有、販賣，竟基於販賣
    第二級毒品甲基安非他命之犯意，應允販售第二級毒品甲基
    安非他命予郭美莉之合意。同日下午5 時5 分47秒起，郭美
    莉又以上開行動電話撥打甲○○所使用之0000000000號詢問
    交易地點，甲○○則告知在住處，而著手販賣第二級毒品甲
    基安非他命之犯行，惟郭美莉因故未趕往甲○○之住處取得
    甲基安非他命，甲○○販賣第二級毒品甲基安非他命予郭美
    莉之犯行因而未得逞。嗣於93年9 月2 日下午3 時40分許（
    檢察官起訴書誤載為93年9 月22日），經警持法院核發之搜
    索票前往甲○○在高雄縣鳳山市○○路123 巷12之3 號住處
    執行搜索，並扣得第二級毒品甲基安非他命2 包（驗前毛重
    4.7 公克，驗後毛重4.6 公克），始悉上情。
二、案經高雄市政府警察局移請臺灣高雄地方法院檢察署檢察官
    偵查起訴。
    理  由
壹、有罪部分：
甲、程序部分：
一、按有事實足認被告或犯罪嫌疑人有最輕本刑為3 年以上有期
    徒刑之罪嫌，並危害國家安全或社會秩序情節重大而有相當
    理由可信其通訊內容與本案有關，且不能或難以其他方法蒐
    集或調查證據者，偵查中得由檢察官核發通訊監察書，通訊
    保障及監察法第5 條第1 項第1 款、第2 項定有明文。查本
    案係依臺灣高雄地方法院檢察署93年7 月22日雄檢楠監續羽
    字第1514號通訊監察書就0000000000號行動電話門號實施通
    訊監察，監察期間自93年7 月22日起迄93年8 月20日止。嗣
    於93 年7月30日、同年月31日、同年8 月1 日聽取證人郭美
    莉以該行動電話門號撥打被告持有使用之0000000000、0000
    000000號行動電話門號，並據此製作該次通訊監察譯文等情
    ，有上開通訊監察書暨通訊監察作業譯文表各1 件在卷可稽
    。本院審諸前開通訊監察書業已載明案由及涉嫌觸犯之法條
    、監察對象、監察之通訊種類及號碼等足資識別之特徵、監
    察處所、監察理由、監察期間、監察方法、聲請機關或依職
    權核發、執行機關、適用法條、監察結果報告等事項，符合
    前開法定要件。前開通訊監察書監察對象雖記載為綽號「阿
    聰」、「小白」、「阿豪」等人，然此應係核發通訊監察書
    之初，檢、警機關依現存線索僅得知悉犯罪嫌疑人之綽號，
    此乃客觀環境所致，尚難遽以監聽對象僅記載綽號「阿聰」
    、「小白」、「阿豪」等人、而非載明上開人士本名之情，
    即認其不具通訊監察之合法權源。又檢察官核發通訊監察書
    後、員警依法實施監察時，對於監聽過程中發現監聽對象另
    涉犯其他不法行為，則該等不法情事本為該檢警機關依職務
    而應予舉發之事項，故倘係合法實施通訊監察因而發現其他
    犯罪事證，亦難謂係非法取得之證據。因之前述針對以「阿
    聰」、「小白」、「阿豪」等人為監察對象之監聽紀錄，雖
    非直接對被告而實施，然於監聽過程中發現被告與證人郭美
    莉在電話中論及被告販賣第二級毒品之情事，因而錄取該次
    陳述內容，仍屬適法取得之證據。準此，本案監聽內容符合
    前揭通訊保障及監察法之法定程序，當無疑義。
二、又按公務員本於職務製作之紀錄文書，依刑事訴訟法第159
    條之4 第1 款規定，雖亦得為證據。然參以該條款之規範意
    旨，係基於該等文書係公務員依其職權所製作，與其責任、
    信譽攸關，若有錯誤、虛偽，公務員可能因此負擔刑事及行
    政責任，從而其正確性高，且該等文書經常處於可受公開檢
    察之狀態，設有錯誤，甚易發覺而予即時修正，是以除顯有
    不可信之狀況外，其真實之保障極高，故將之列為傳聞法則
    之例外得直接作為證據，亦得避免該管公務員須經常接受法
    院傳喚實施交互詰問，造成其公務執行之困擾。然偵查人員
    將監聽內容製作成譯文，乃係將上開監聽紀錄轉為具體文字
    紀錄，係員警或其他執法人員針對個別刑事案件所製作，且
    往往為認定被告有罪與否之重要依據，本院爰認偵查機關或
    其他執法人員於刑事案件就被告以外之人於審判外陳述所為
    之紀錄，要不得逕以同法第159 條之4 第1 款規定視為傳聞
    法則之例外情形。
三、然依同法第159條之5規定：「被告以外之人於審判外之陳述
    ，雖不符前4 條之規定，而經當事人於審判程序同意作為證
    據，法院審酌該言詞陳述或書面陳述作成時之情況，認為適
    當者，亦得為證據。當事人、代理人或辯護人於法院調查證
    據時，知有第159 條第1 項不得為證據之情形，而未於言詞
    辯論終結前聲明異議者，視為有前項之同意。」考其立法旨
    趣無非係慮及傳聞證據未經當事人之反對詰問予以核實，原
    則上先予排除，惟若當事人已放棄詰問或未聲明異議，基於
    證據資料愈豐富，愈有助於真實發見之理念，且強化言詞辯
    論主義，法院仍可承認該傳聞證據之證據能力。本案卷附被
    告與證人郭美莉彼此間通話之內容及通訊監察譯文，屬傳聞
    證據，原不具證據能力，業如前述，然其此等陳述既經被告
    暨其辯護人於本案準備程序中表示就其證據能力不爭執，且
    未於本院審理時言詞辯論終結前聲明異議，本院審酌上開通
    話之內容及通訊監察譯文之取得，並無不法之情事，認為適
    當，依上開法條規定自有證據能力，得為證據。
乙、實體部分：
一、訊據上訴人即被告甲○○固坦承施用第二級毒品甲基安非他
    命及持有第二級毒品甲基安非他命、吸食器，並以門號0000
    000000號行動電話與證人郭美莉聯繫之事實不諱；惟矢口否
    認有何販賣第二級毒品甲基安非他命之犯行，辯稱：我與郭
    美莉之通聯，係為聯絡買賣手錶事宜，我是向郭美莉購買毒
    品，並非郭美莉向我購買毒品云云。選任辯護人則以：檢察
    官僅稱證人郭美莉以新臺幣（下同）以1,000 元向被告購買
    毒品，然就被告出售毒品之種類、數量、交易時間、地點均
    未具體指明，且監聽譯文內容並未提及「海洛因」、「安非
    他命」等毒品名稱，譯文所示「硬的」、「女的」、「公的
    」等字語未足以推測即係交易毒品；且譯文內容亦未提及金
    額及數量，亦未見通訊內容與毒品交易有何干涉；又上開譯
    文所示係證人郭美莉向被告要某種物品，亦非購買等語，為
    被告辯護。經查：
  (一)證人郭美莉於93年7月30日下午4時48分許、同日下午5時5分
    許，以門號0000000000號行動電話，分別撥打被告使用之門
    號0000000000號、0000000000號行動電話，與被告進行聯繫
    等情，有證人郭美莉使用之門號0000000000號行動電話於93
    年7 月30日之通訊監察譯文及臺灣高雄地方法院檢察署通訊
    監察書各1 份在卷足憑。另被告於93年間，有使用門號0000
    000000號行動電話乙情，亦據被告於偵訊時供陳綦詳（見94
    年4 月19日偵訊筆錄），應堪信為真實。再查，毒品因價格
    昂貴，取得不易，且交易過程多須隱密為之，為此販售毒品
    者為避免警方查緝，向來多有使用暗語之情形。依上開93年
    7 月30日下午4 時48分41秒起之0000000000號與0000000000
    號行動電話通訊監察譯文內容所示：「郭美莉：我小莉啦，
    你那邊有沒有硬的？」、「甲○○：有，硬的。」、「郭美
    莉：我要上次你拿給我的。」、「甲○○：你打另外1 支電
    話好不好。」等語（見93年7 月30日下午4 時48分許通訊監
    察譯文部分），顯係證人郭美莉應係於該次通訊，對被告提
    出購買「硬的」（指甲基安非他命）要約。另參諸證人郭美
    莉所使用之門號0000000000號行動電話其餘日期之通訊內容
    ：「郭美莉：你現在家裡有沒有小姐，甘有查某的在那裡？
    」、「甲○○：沒有，都公的。」、「郭美莉：這樣喔，我
    是說你那甘有那個別種的？」、「甲○○：有啦」、「郭美
    莉：這樣我甘有方便跟你拿1000元」、「甲○○：有啦」（
    見93年7 月31日下午4 時52分許通訊監察譯文部分）及「郭
    美莉：喔，你那有沒有…什麼啊…甘有半粒的硬的？」、「
    甲○○：半粒？」、「郭美莉：嗯」、「甲○○：半公斤喔
    ？」、「郭美莉：嗯，跟輝仔問一下。」、「甲○○：半粒
    喔？」、「郭美莉：嗯」、「甲○○：沒喔」、「郭美莉：
    嗯」、「甲○○：現在半的好像少喔」、「郭美莉：啊跟他
    問啊」、「甲○○：這樣喔？多少要買？」、「郭美莉：就
    我們的價錢，這不是我的，我朋友要的」、「甲○○：喔」
    （見93年8 月1 日下午5 時23分許通訊監察譯文部分），足
    見被告與證人郭美莉對於所欲交易之物品及數量，均以「硬
    的」、「公的」、「查某的」、「半粒」等暗語進行對話。
    若屬正常之交易，被告何需大費周章以暗語隱藏交易之標的
    ，並要求證人郭美莉撥打另外一支電話以進行聯繫，顯見其
    等所詢價之交易內容非屬正當而合法之交易物品。而甲基安
    非他命之外觀呈結晶狀體，海洛因則呈粉末狀，相較之下，
    甲基安非他命質地較硬，而海洛因質地較軟，故毒品交易者
    乃常以「硬的」、「公的」、「半粒」作為甲基安非他命及
    其數量之暗語，係本院辦理毒品案件職權所已知之事實，顯
    見上開通話內容所指交易之物品應係指第二級毒品甲基安非
    他命無疑。
  (二)又證人郭美莉旋於同日下午5 時5 分許，再以門號00000000
    00號行動電話撥打被告所使用之門號0000000000號行動電話
    ，與被告聯絡見面之地點等情，亦有上開通訊監察譯文及臺
    灣高雄地方法院檢察署通訊監察書各1 份在卷足憑。上情經
    與證人郭美莉於93年7 月30日下午4 時48分許與被告通話之
    通訊監察譯文相互稽核結果，可見證人郭美莉先於93年7 月
    30日下午4 時48分許，以電話聯繫交易第二級毒品甲基安非
    他命事宜，而提出購買第二級毒品甲基安非他命之要約，嗣
    旋於同日下午5 時5 分許，與被告聯繫交付毒品地點，其間
    應已達於買賣第二級毒品甲基安非他命之合意甚明。嗣雖無
    證據證明證人郭美莉確有於93年7 月30日前往被告住處拿取
    所購買之第二級毒品甲基安非他命，而未足以認定被告販賣
    第二級毒品甲基安非他命犯行是否達於既遂之程度，然被告
    業已實施犯罪構成要件而著手販賣甲基安非他命毒品之行為
    ，應屬無疑。
  (三)另參酌被告確實持有第二級毒品甲基安非他命等情，業據被
    告於警詢、偵訊時供陳扣案第二級毒品甲基安非他命係其所
    有之物等情不諱（見93年9 月2 日警詢筆錄）。而93年9 月
    2 日在被告上開住處查獲之晶體2 包，經送請高雄醫學大學
    附設中和紀念醫院檢驗結果，亦呈甲基安非他命陽性反應等
    情，亦有該院93年12月21日報告編號0000-000檢驗報告1 紙
    在卷足參。是上開扣案物品亦應足徵為上開監聽內容有關被
    告販毒情事之補強證據。
  (四)證人郭美莉於原審審理時雖證稱：我有向被告購買手錶，倘
    係欲購買女用手錶，會向被告說女生戴的；倘係欲購買男用
    手錶，就會問被告有無男生用的手錶等語（見原審95年6 月
    28日審判筆錄），經核與上開通訊監察譯文所示「硬的」、
    「公的」、「查某的」等語不同，則被告所辯，其係與證人
    郭美莉聯繫買賣手錶乙情，應非足取。而證人郭美莉之上開
    證述，係屬迴護被告之詞，自難採為有利於被告之認定。
  (五)又非法販賣甲基安非他命係政府嚴予查緝之違法行為，且甲
    基安非他命無公定之價格，並可任意分裝或增減其份量，而
    每次買賣之價量，亦隨時依雙方關係之深淺、當時之資力、
    需求程度及對行情之認知等因素而異其標準，非可一概而論
    ，因之販賣之獲利，除經坦承犯行，或帳冊價量均臻明確外
    ，委難察得實情，而販賣之人從價差或量差中牟利方式雖異
    ，惟其圖利之非法販賣行為則均相同。況甲基安非他命價格
    昂貴，取得不易，苟無利可圖，應無甘冒被查緝法辦之危險
    ，而平白為轉讓毒品之可能。是被告販售甲基安非他命，應
    有營利意圖，至為明顯。
  (六)綜上所述，被告上開所辯顯係事後卸責之詞，不足採信，本
    件事證明確，被告之犯行，堪以認定。
二、查甲基安非他命係毒品危害防制條例第2 條第2 項第2 款所
    定之第二級毒品，依法不得持有、施用及販賣。核被告所為
    ，係違反毒品危害防制條例第4 條第6 項、第2 項之販賣第
    二級毒品未遂罪。又被告持有甲基安非他命之後，進而販賣
    ，其持有之低度行為，已被販賣之高度行為所吸收，不另論
    罪。本案公訴意旨雖認被告此部分係構成販賣第二級毒品既
    遂罪嫌，惟被告雖著手於販賣毒品行為之實施，然查無積極
    事證足認其與證人郭美莉為交易重要事項交涉後，事後另有
    收取價金或交付毒品之行為，本於「罪證有疑，利歸被告」
    之證據法則，自應以有利於被告之認定，被告此舉僅應論以
    未遂犯，公訴意旨認定被告係販賣第二級毒品既遂，容有誤
    會，惟因罪名同為販賣第二級毒品罪，僅行為態樣有既遂未
    遂之分，即無庸變更起訴法條。被告已著手實行販賣第二級
    毒品之行為，尚未交付毒品及收取價金，尚屬未遂階段，爰
    依刑法第25條第2 項後段規定，按既遂犯之刑度減輕其刑。
    另被告前於88年間，因違反槍砲彈藥刀械管制條例案件，經
    原審法院以88年度訴字第1419號分別判處有期徒刑4 月、8
    月，應執行有期徒刑10月，嗣經本院以89年度上訴字第692
    號駁回上訴，再經最高法院以89年度臺上字第5464號駁回上
    訴確定；復於89年間因施用毒品案件，經原審法院以89年度
    訴字第893 號分別判處有期徒刑7 月、7 月，應執行有期徒
    刑10月，經本院以89年度上訴字第1009號駁回上訴確定；復
    於90年間因施用毒品案件，經原審法院以90年度易字第1867
    號判處有期徒刑5 月確定，上揭3 罪經移送接續執行，而於
    92年7 月2 日縮短刑期假釋出監並付保護管束，嗣93年3 月
    26日保護管束期滿，視為執行完畢，此有臺灣高等法院被告
    前案紀錄表1 份在卷可參，其於有期徒刑執行完畢後5 年內
    ，再故意犯本案有期徒刑以上之罪，為累犯，被告行為後，
    刑法業已於94年2 月2 日、95年6 月14日修正公布，並自95
    年7 月1 日施行，參酌最高法院95年5 月23日刑事庭第8 次
    會議決議，應依刑法第2 條第1 項之規定，為新舊法比較，
    而刑法第47條累犯之規定修正前，只需受徒刑執行完畢5 年
    內再犯有期徒刑以上之罪，無論何種犯罪均為第47條所稱之
    累犯，應加重其刑，而修正後刑法第47條第1 項，必須「故
    意」犯罪方能構成累犯，自以新法較有利於被告；本件被告
    甲○○係故意犯罪，無論新舊法均構成累犯，亦當然應適用
    現行有效之新法，並加重其刑（最高法院95年度台上字第
    5589、5599、5669、6159號判決參照）。又因其所犯本罪法
    定本刑最高為無期徒刑部分，依法不得加重該部分之刑，其
    有期徒刑、罰金部分依法加重其刑，被告刑有加重、檢減輕
    ，應先加後減之。又檢察官起訴書雖僅述及證人郭美莉於93
    年7 月30日下午5 時5 分47秒撥打被告行動電話聯絡買賣第
    二級毒品甲基安非他命之犯行，然證人郭美莉前於同日下午
    4 時48分41秒亦曾撥打電話予被告，其於該次通訊內容，經
    核與起訴書所述通訊內容，應係聯繫同一次毒品交易所為，
    本院自得加以審酌，附此敘明。
三、原審對被告甲○○上開被訴部分予以論罪科刑，固非無見，
    惟查：(一)被告行為後，刑法業已於94年2 月2 日、95年6 月
    14 日 修正公布，並自95年7 月1 日施行，參酌最高法院95
    年5 月23日刑事庭第8 次會議決議，應依刑法第2 條第1 項
    之規定，為新舊法比較，而刑法第47條累犯之規定修正前，
    只需受徒刑執行完畢5 年內再犯有期徒刑以上之罪，無論何
    種犯罪均為第47條所稱之累犯，應加重其刑，而修正後刑法
    第47條第1 項，必須「故意」犯罪方能構成累犯，本件被告
    甲○○係故意犯罪，無論新舊法均構成累犯，亦當然應適用
    現行有效之新法，已如前述，原判決依修正前刑法第47條規
    定加重其刑，尚有未當。(二)刑法部分條文，業於94年2 月2
    日、95年6 月14日修正公布，並自95年7 月1 日施行，原判
    決論處被告違反毒品危害防制條例第4 條第6 項、第2 項之
    販賣第二級毒品未遂罪，但該罪法定本刑中關於併科罰金刑
    最低額部分，依修正後刑法第33條第5 款規定為「罰金：新
    台幣1000元以上，以百元計算之」，較舊法所定罰金刑最低
    額為「銀元1 元以上」為重，經比較新、舊法之結果，自以
    修正前之規定，較有利於被告，原審就此部分，未依刑法第
    2 條第1 項規定，予以比較新舊法之適用，亦有未洽；被告
    上訴意旨，否認犯罪，固無足取，然原判決既有上述可議，
    自應由本院將原判決關於販賣第二級毒品部分予以撤銷改判
    。審酌被告有事實欄所載之犯罪前科，素行不佳，有臺灣高
    等法院被告前案紀錄表在卷可稽。茲為圖一己私利，竟販賣
    毒品，危害社會至深，犯後否認犯行，毫無悔意等一切情狀
    ，量處如主文第2 項所示之刑，以資懲儆。扣案之甲基安非
    他命2 包（驗前毛重4.7 公克，驗後毛重4.6 公克），係查
    獲之第二級毒品，且該包裝袋與其內毒品業已無法析離，應
    依毒品危害防制條例第18條第1 項規定宣告沒收銷燬。至於
    送驗耗費之甲基安非他命既已滅失而不存在，自無宣告沒收
    銷燬之必要。另扣案之第一級毒品海洛因2 包、大麻1 包、
    安非他命吸食器5 支、葡萄糖1 包、空夾鏈袋1 包、注射針
    筒6 支、削尖吸管1 支、電子磅秤1 臺，均無證據證明與本
    案被告販賣第二級毒品有何關聯，爰均不為沒收之宣告。又
    按毒品危害防制條例第19條第1 項關於沒收之規定，固採義
    務沒收主義，凡犯同條例第4 條至第9 條、第12條、第13條
    或第14條第1 項、第2 項之罪者，其供犯罪所用之物或因犯
    罪所得之財物，均需諭知沒收。但該法條並未規定「不問屬
    於犯人與否」，均沒收之，自仍以屬於被告所有者為限，始
    應予以沒收。查被告雖以門號0000000000、0000000000號行
    動電話進行毒品交易之聯繫工具，然門號0000000000號、00
    00000000號行動電話之申辦人均非被告，有查詢資料在卷足
    憑，是並無證據證明上開2 支電話係被告所有之物，爰不沒
    收之宣告，併此敘明。
貳、不另為無罪之諭知部分：
甲、程序部分：
一、證人黃銘坤於警詢時之陳述：
  (一)按被告以外之人於審判外之言詞或書面陳述，除法律有規定
    者外，不得作為證據；被告以外之人於檢察事務官、司法警
    察官或司法警察調查中所為之陳述，與審判中不符時，其先
    前之陳述具有較可信之特別情況，且為證明犯罪事實存否所
    必要者，得為證據，刑事訴訟法第159 條第1 項、第159 條
    之2 分別定有明文。
  (二)查證人黃銘坤於司法警察調查中所為之陳述，係被告以外之
    人於審判外之言詞陳述，依刑事訴訟法第159 條第1 項之規
    定，原則上不具證據能力。而渠於警詢時所為陳述，與渠於
    本院審理時證述之情節不相符合，是否得依刑事訴訟法第15
    9 條之2 規定，認定渠於警詢時之陳述具有證據能力，應審
    核渠於警詢時之陳述，是否符合「具有較可信之特別情況（
    即可信性）」，且「為證明犯罪事實存否所必要（即必要性
    ）」之要件，茲論述如下：
  (1)證人黃銘坤於警詢時所為陳述，為渠向被告購買第二級毒品
    甲基安非他命之過程，屬證明本案犯罪事實存否所必要者，
    而具有必要性無疑。
  (2)再按所謂「具有較可信之特別情況」，係指證人於司法警察
    調查中所為之陳述，與審判中不符，而其先前之陳述，從客
    觀上之環境或條件等情況加以觀察，有足以取代審判中反對
    詰問之可信性保證者而言。證人所為之先前陳述，相較於審
    判中之陳述，是否具有更可信之特別情況，應依其陳述時外
    部之客觀情況，綜合比較判斷之（最高法院94年度臺上字第
    1785號判決參照）。而所謂「顯有不可信性」、「相對特別
    可信性」與「絕對特別可信性」，應就偵查或調查筆錄製作
    之原因、過程及相關客觀情況加以觀察其信用性，據以判斷
    該傳聞證據是否有顯不可信或有特別可信之情況而例外具有
    證據能力，並非對其陳述內容之證明力如何加以論斷，二者
    之層次有別，不容混淆。經查：本案係因高雄市政府警察
    局持原審核發之搜索票前往被告上開住處執行搜索，途中見
    證人黃銘坤行跡詭譎，並因在被告住處查獲扣案之第一級毒
    品海洛因、第二級毒品甲基安非他命、疑似大麻、玻璃球吸
    食器、葡萄糖、空夾鏈袋、注射針筒、削尖吸管、電子磅秤
    等物，遂將證人黃銘坤帶回高雄市政府警察局刑事警察大隊
    偵四隊十一隊進行調查，是上開調查筆錄之製作原因尚非無
    據。另就上開調查筆錄製作之客觀環境、條件及過程觀之
    。被告及辯護人俱指：證人黃銘坤因受員警指使，遂指證被
    告販賣第二級毒品甲基安非他命等語。經查，證人黃銘坤於
    偵訊及原審審理時已結證稱：渠於警詢時，係因員警指使渠
    指證被告販賣第二級毒品甲基安非他命，遂供陳渠係向被告
    購買第二級毒品甲基安非他命等語（見94年9 月27日偵訊筆
    錄、原審95年6 月28日審判筆錄）。檢察官復未說明證人黃
    銘坤於警詢之陳述有何特別可信之情況。則證人黃銘坤於警
    詢時指證向被告購買第二級毒品甲基安非他命乙節，其證言
    之真實性已有疑慮。況證人黃銘坤係於93年9 月2 日下午3
    時40分許，前往被告住處途中經警查獲，並於司法警察調查
    中自白施用第二級毒品甲基安非他命。嗣經警採集渠尿液，
    送請高雄市立凱旋醫院檢驗結果，亦呈甲基安非他命陽性反
    應，此有該院濫用藥物尿液檢驗報告1 紙在卷足憑。足見證
    人黃銘坤確實有施用第二級毒品甲基安非他命犯行。而當日
    又於被告住處查獲扣案之第一級毒品海洛因、第二級毒品甲
    基安非他命、疑似大麻、玻璃球吸食器、葡萄糖、空夾鏈袋
    、注射針筒、削尖吸管、電子磅秤等物，則證人黃銘坤於警
    詢時，為減免罪責，亦非無誣陷被告之動機。是證人黃銘坤
    於警詢時之陳述，既欠缺真實性之擔保，應認渠於司法警察
    調查時所為陳述，應無證據能力。
二、證人黃銘坤於偵訊時之陳述：
  (一)按被告以外之人於審判外之言詞或書面陳述，除法律有規定
    者外，不得為證據；被告以外之人於偵訊中向檢察官所為之
    陳述，除顯有不可信之情況者外，得為證據，刑事訴訟法第
    159 條第1 項、第159 條之1 第2 項分別定有明文。而所謂
    不可信情況之認定，法院應審酌被告以外之人於陳述時之外
    在環境及情況，例如：陳述時之心理狀況、有無受到外力干
    擾等，以為判斷之依據，故係決定陳述有無證據能力，而非
    決定陳述內容之證明力（法院辦理刑事訴訟案件應行注意事
    項89參照）。職是，被告以外之人前於偵查中已具結而為證
    述，除反對該項供述得具有證據能力之一方，已釋明「顯有
    不可信之情況」之理由外，皆得為證據。
  (二)本件證人黃銘坤在檢察官偵查時，係以證人之身份，經檢察
    官告以具結之義務及偽證之處罰，經渠具結，而於負擔偽證
    罪之處罰心理下所為，係經以具結擔保其證述之真實性。又
    司法實務運作上，咸認偵查中檢察官向被告以外之人所取得
    之陳述，原則上均能遵守法律規定，不致違法取供，其可信
    性極高，因而明定除顯有不可信之情況者外，得為證據。亦
    即，被告以外之人於偵查中依法應具結者已具結，向檢察官
    所為之陳述，原則上具有證據能力，於例外「顯有不可信之
    情況」，始不具證據能力。證人黃銘坤於檢察官訊問時之證
    述，並無證據顯示係遭受強暴、脅迫、詐欺、利誘等外力干
    擾情形，或在影響其心理狀況致妨礙其自由陳述等顯不可信
    之情況下所為。渠於偵查中向檢察官所為之陳述時之情況既
    無顯不可信之情況，依上開說明，自有證據能力。
乙、實體部分：
一、公訴意旨另以：被告甲○○明知甲基安非他命係管制物品，
    不得販賣、持有，竟基於營利之概括犯意，自93年7 月間起
    ，以不詳價格，向不詳姓名者販入數量不詳之甲基安非他命
    ，除供己施用之外，再自93年8 月間起，以持用之00000000
    00、0000000000號行動電話為聯絡工具，在高雄縣鳳山市○
    ○路123 巷12之3 號4 樓住處等地，以500 元至1,000 元（
    檢察官起訴書誤載為100 元）不等之價格，連續出售第二級
    毒品安非他命予黃銘坤，並在被告前揭住處交付毒品予黃銘
    坤。嗣於93年9 月2 日下午3 時40分許，黃銘坤前往甲○○
    前揭住處，欲以500 元價格向甲○○購買第二級毒品甲基安
    非他命時，為警於上揭時、地搜索查獲，因認被告此部份所
    為，亦涉有販賣第二級毒品罪嫌云云。
二、按犯罪事實應依證據認定之，無證據不得認定犯罪事實；又
    不能證明被告犯罪者，應諭知無罪之判決，刑事訴訟法第15
    4 條第2 項、第301 條第1 項分別定有明文。是犯罪事實之
    認定，應憑真實之證據，倘證據是否真實尚欠明確，自難以
    擬制推測之方法，為其判斷之基礎。
三、本件公訴人認被告有犯上開販賣第二級毒品罪嫌，係以證人
    黃銘坤於警詢時之指述、扣案之第二級毒品甲基安非他命、
    扣案物品相片、高雄醫學大學附設中和紀念醫院檢驗報告書
    、高雄市立凱旋醫院濫用藥物尿液檢驗報告為主要證據。訊
    據被告堅決否認有販售第二級毒品甲基安非他命予證人黃銘
    坤之犯行，辯稱：我於警詢時聽聞員警指使證人黃銘坤指證
    其販賣第二級毒品甲基安非他命等語。選任辯護人則以：證
    人黃銘坤於原審審理時，已明確指稱係員警指使渠指證被告
    ，證人黃銘坤僅係前往被告住處購買VCD ，並非要向被告購
    買第二級毒品甲基安非他命等語，為被告辯護。經查：
  (一)按販賣毒品罪，雖不以販入之後復行賣出為構成要件，祇須
    以營利為目的將毒品販入或賣出，有一於此，其犯罪即經完
    成。但於此情形，必須其意圖營利而販入或賣出毒品之事實
    ，已經明確，始足當之（最高法院92年度臺上字第1288號判
    決意旨參照）。查檢察官所指被告意圖營利，販入數量不詳
    之第二級毒品甲基安非他命等語。然本院審諸卷存各項證據
    ，公訴人就被告意圖營利販入第二級毒品甲基安非他命之時
    間、地點、次數、手段、數量、金額及營利若干等細節，均
    未具體指明，又未確實提出證據及指出證明方法以供本院查
    證；此部份之指述，亦屬空泛而無憑據，自非可取。
  (二)次按以營利之意圖交付毒品，而收取對價之行為，觸犯販賣
    毒品罪；苟非基於營利之意圖，而以原價或低於原價有償轉
    讓毒品與他人，僅得以轉讓毒品罪論處；若無營利之意圖，
    僅基於幫助施用毒品者取得供施用毒品之目的，而出面代購
    ，或共同合資購買並分攤價金及分受毒品，則為施用毒品罪
    之幫助犯，三者行為互殊，且異其處罰（最高法院95年度臺
    上字第6888號判決意旨參照）。查被告於警、偵訊、原審及
    本院審理時，均矢口否認交付第二級毒品甲基安非他命予證
    人黃銘坤之事實。而證人黃銘坤於原審審理時雖稱：渠與被
    告合資購買第二級毒品甲基安非他命2 次，另被告免費提供
    第二級毒品甲基安非他命供渠施用約2 、3 次云云（見原審
    95年6 月28日審判筆錄），經核與渠於警詢時先稱：渠係向
    被告購買第二級毒品甲基安非他命云云（見93年9 月2 日警
    詢筆錄）；及於偵訊時改稱：渠係與被告合資購買第二級毒
    品甲基安非他命云云（見94 年9月27日偵訊筆錄），所為證
    述前後均屬不一。則被告究竟有無交付第二級毒品甲基安非
    他命予證人黃銘坤？究係販賣第二級毒品甲基安非他命予證
    人黃銘坤而涉犯販賣毒品罪；抑或與證人黃銘坤合資購買第
    二級毒品甲基安非他命而涉犯幫助施用第二級毒品罪；又或
    係無償轉讓第二級毒品甲基安非他命予證人黃銘坤使用，應
    有未明。本案既查無證據足認被告是否有交付毒品予證人黃
    銘坤，以及倘有交付毒品，被告當時是否有營利之犯意及從
    中賺取差價牟利之情形，均屬未明，是以檢察官所提出之該
    等證據，不足為被告確有「販賣」毒品予黃銘坤之積極證明
    ，自難對被告為販賣毒品有罪之認定。
  (三)綜上所述，檢察官所指被告販入第二級毒品甲基安非他命及
    販售第二級毒品甲基安非他命予證人黃銘坤部分，俱未足以
    使本院心證達於無合理懷疑之程度，本院復查無其他相關證
    據足以認定被告確係意圖營利而販入第二級毒品甲基安非他
    命或意圖營利而販售第二級毒品甲基安非他命予證人黃銘坤
    之犯行，並使本院達於確信之心證，故依前開法律規定，就
    檢察官所指被告販入第二級毒品及販售第二級毒品予證人黃
    銘坤部分，本應為被告無罪之諭知。然被告此部分犯行倘構
    成犯罪，與前述業經本院論罪科刑之販賣第二級毒品未遂部
    分，有連續犯之裁判上一罪關係，爰不另為無罪之諭知。
據上論斷，應依刑事訴訟法第369 條第1 項前段、第364 條、第
299 條第1 項前段，毒品危害防制條例第4 條第6 項、第2 項、
第18 條 第1 項，刑法第2 條第1 項、第11條、第25條、第47條
第1 項，判決如主文。
本案經檢察官郭振昌到庭執行職務。
中　　華　　民　　國　　96　　年　　10　　月　　30　　日
                  刑事第七庭    審判長法  官    莊飛宗
                                      法  官    邱明弘
                                      法  官    黃憲文
以上正本證明與原本無異。
如不服本判決應於收受本判決後10日內向本院提出上訴書狀，其
未敘述上訴理由者，並得於提起上訴後10日內向本院補提理由書
狀（均須按他造當事人之人數附繕本）「切勿逕送上級法院」。
中　　華　　民　　國　　96　　年　　10　　月　　30　　日
                                      書記官    施耀程
附錄本件判決論罪科刑法條：
毒品危害防制條例第4條第2項
製造、運輸、販賣第二級毒品者，處無期徒刑或7 年以上有期徒
刑，得併科新臺幣7 百萬元以下罰金。
